【裁判字號】    92,訴,407
【裁判日期】    920624
【裁判案由】    違反電業法等
【裁判全文】
臺灣高雄地方法院刑事判決                          九十二年度訴字第四七號
    公  訴  人  臺灣高雄地方法院檢察署檢察官
    被      告  丁○○
    選任辯護人  乙○○律師
右列被告因違反電業法等案件，經檢察官提起公訴（九十一年度偵字第四六七三號）
，本院判決如左：
    主  文
丁○○無罪。
    理  由
一、公訴意旨略以：被告丁○○於民國八十八年十二月間起，承租位於高雄市○鎮區
    ○○里○○路二○二號（含一至四樓）房屋，一樓開設新潮流網際網路館，二樓
    供開會用，三樓供作倉庫使用，每日營業二十四小時，而以羅丙○○名義向公營
    事業臺灣電力股份有限公司（下稱臺電公司）申請租用電度表，詎被告丁○○明
    知由臺電公司依法令從事於公務之人員，執行職務在上址裝設臺電公司所有，交
    由用戶掌管一樓電號00000000號電表、表號Ｖ0000000號封印鎖
    及二、三、四樓電號00000000號電表、表號Ｖ0000000號封印鎖
    ，均不得私自變動更改，竟基於損壞公務員委託其掌管之物品及竊電之故意，在
    八十八年十二月間某日（起訴書誤載為同年十月），將臺電公司所有委託其掌管
    之電度表上之封印鎖剪斷損壞後，改造計量電度表內部橫軸齒輪構造，致使電度
    表計量減少而失效不準方式竊電。嗣丁○○於八十九年十一月二十二日，將前開
    新潮流網際網路館以新臺幣（下同）十八萬元之代價，頂讓予不知電度表已遭改
    造而失效不準之甲○○，甲○○則繼續在該址營業；迄於九十年二月六日上午十
    時二十分許，經臺電公司高雄營業處用電稽查員會同警察人員前往該址稽核，始
    發現該棟房屋一至四樓用電之二具電表封印鎖有被撬開裝入痕跡，且電表遭改變
    失準而無法正常計度，並報警查獲，因認被告涉犯刑法第一百三十八條毀棄公務
    員委託第三人掌管之物品罪嫌及電業法第一百零六條第三款之竊電罪嫌。
二、公訴人認被告涉有前開罪嫌，無非被告自八十八年十二月間至八十九年十一月二
    十一日間向屋主丙○○承租上開房屋經營新潮流網際網路館，迄於八十九年十一
    月二十二日始將上開網際網路館頂讓予甲○○經營，業據證人甲○○、丙○○慶
    供證在卷，並有租賃契約書影本附卷可參，且上址房屋於八十七年二月二十日裝
    設上開二電表封印鎖，而於九十年二六日經台灣電力公司稽查發現上開電表遭人
    破壞竊電等情，業經台灣電力公司稽查人員許金田證述在卷，並有勘驗筆錄、現
    場勘驗照片及台灣電力公司用電實地調查書、電表二個及扣案，復且上開期間之
    房屋承租人，除被告之外，其他承租人甲○○及謝慶瑞之用電度數均屬正常，反
    觀於被告承租之期間用電量卻有突降之情形，有用電明細情形表在卷可憑等為其
    主要論據。
三、按犯罪事實應依證據認定之，無證據不得推定其犯罪事實；又不能證明被告犯罪
    者，應諭知無罪之判決，刑事訴訟法第一百五十四條、第三百零一條第一項分別
    定有明文。又認定犯罪事實所憑之證據，其為訴訟上之證明，須於通常一般之人
    均不致有所懷疑，而得確信其為真實之程度者，始得據為有罪之認定；認定不利
    於被告之事實，須依積極證據，苟積極證據不足為不利於被告事實之認定時，即
    應為有利於被告之認定，更不必有何有利之證據（最高法院著有七十六年度台上
    字第四九八六號及三十年度上字第八一六號判例參照）。
四、訊據被告丁○○對於右揭時、地向屋主丙○○承租上址一至四樓之事實，坦承不
    諱，惟堅決否認有毀損封印鎖及改造電表竊電之犯行，辯稱：伊與股東甲○○、
    戊○○、黃書田等共同出資經營新潮流網際網路館，伊擔任負責人，並自八十八
    年十二月起向屋主丙○○承租上址房屋經營網路館，因向電信局申請之網路數據
    機未下來，生意不好，遂在八十九年四月決定暫停營業，並請屋主丙○○酌減房
    租，打算購得電子遊戲場業之執照後再經營電子遊戲場業，但股東甲○○覺得不
    經營很可惜，就先由甲○○經營一個月後，再將網路館頂讓給甲○○，並辦理負
    責人變更登記，至八十九年十一月終止租約後，方由甲○○向屋主丙○○承租，
    伊在經營網路館期間沒有破壞封印鎖及改造電鍍表竊電等語。經查：
  (一)電號00000000號及00000000號電表二個電表，於九十年二月六
    日經台灣電力公司高雄營業處用電稽查員會同警方前往稽查時，發現上開二電表
    之封印鎖均遭破壞，且電表內部橫軸齒輪構造亦經改造，致使電鍍表計量減少而
    失效等情，雖經稽查人員即證人許金田於警訊中證述在卷，並有台電公司用電實
    地調查書附卷及電表二個扣案足憑（見警卷第一五、一六頁），且經公訴人勘驗
    稽查現場拍攝之ＶＣＤ無訛，有九十一年十二月二十五日勘驗筆錄及勘驗現場照
片附卷可佐（見偵查卷第二八至三七頁），是上開二個電表確有被改造橫軸齒輪
    竊電之事實，堪以認定，然此僅能證明上開電表於九十年二月六日上午十時二十
    分許經台灣電力稽查前確曾遭破壞以竊電，尚不足以推定被告有竊電犯行。
  (二)被告向屋主丙○○承租坐落高雄市○鎮區○○路二○二號一至四樓房屋，承租期
    間雖為八十八年十二月二十日至九十一年十二月二十日止，此有房屋租認契約書
    籍公證書各一份在卷可憑（見警卷第二五至二九頁），惟被告自八十九年一月開
    幕後，經營至同年四月間止，因生意不佳，而決定暫時停業，俟於同年五月間即
    由股東甲○○接手經營等情，業經證人戊○○於本院調查中具結證稱：八十八年
    十二月間，伊與被告、甲○○、黃書田等人合夥開設網路館，由被告負責經營，
    後因申請之數據機未下來，決定休息，八十九年三月份時，被告的朋友曾建議伊
    等購買電子遊戲場業執照改做電子遊戲場業，同年四月份時，還未買到執照就決
    定歇業，房東也有將房租減價，但甲○○覺得歇業太可惜，就從八十九年五月接
    手經營，甲○○也有變更營利事業證等語（見本院卷第三一至三三頁），核與證
    人丙○○於本院調查中具結證稱：八十九年四月間，被告說生意不好，要停業，
    等到申請牌照再做電動玩具，伊同意在停業期間自八十九年四月二十日以後之房
    租減價，也有簽訂契約，後來被告在八十九年十一月二十二日中止租約，隔一個
    月後，就被甲○○租走了等語（見本院卷第七八頁），大致相符，並有房屋減價
    契（切）結書、終止租賃契約書及公證書各一份在卷可憑（見本院卷第八四至八
    七頁），足見被告於八十八年十二月起至八十九年四月二十日間確有在上址房屋
    經營網路館，而於同年五月間交由證人甲○○接手無訛。雖證人甲○○於本院中
    陳稱伊自八十九年十二月間才接手經營云云，然經本院依職權向高雄市政府建設
    局函調新潮流網際網路館之營利事業設立變更登記申請書之結果，被告於八十九
    年七月一日即將新潮流網際網路館頂讓予證人甲○○經營，並由甲○○向高雄市
    政府建設局申請營利事業負責人變更登記，此有該局九十二年四月二十八日高市
    建設二字第○九二○○○七六四七號函暨檢送之變更登記申請書、轉讓契約書各
    一份在卷可憑（見本院卷第六○、六一頁），經本院提示上開轉讓契約書並質之
    證人甲○○後，其陳稱：被告本來要把店交給伊管理，但更名後就未營業了；復
又稱：伊在八十九年五月時有經營幾天，但不到一個月，大家就決定不做了等語
    （見本院卷第七六、七七頁），前後供述不一，是否屬實，非無疑異，況其與本
    案深具利害關係，是其證詞尚難採信，應以證人丙○○、戊○○之證詞可採。
  (三)又被告於八十九年十二月二十日至八十九年四月之經營期間，其在上址二電表之
    用電度數分別為：八十九年度二月份（即八十八年度十二月、八十九年度一月使
    用之）用電度數為一六一六及四八三度、八十九年四月份（即八十九年二、三月
    使用之）用電度數分別為二○○七及一一○八度，八十九年六月份（即八十九年
    四、五月使用之）用電度數分別為一一四八及一六七一度，有用電情形明細表二
    紙在卷可憑（見警卷第一七、一八頁），足見被告於八十八年十二月至八十九年
    四月之經營期間，用電量變化不大，實難認於被告經營期間有何用電量異常之情
    形。雖上開二電表於八十九年八月份即同年六、七月之用電量遽降為三三二度及
    八六八度，然被告於同年五月間即將上址網路館轉讓予證人甲○○經營，已如前
    述，準此，上開二電表之用電量雖於八十九年六、七間（即八十九年八月份之用
    電度數）驟降，亦與未實際經營該網路館之被告無涉，實難據此認定被告有竊電
    犯行。
  (四)綜上所述，本案尚無確切之證據足以證明被告有改變電表結構竊電之行為，此外
    複查無其他積極證據足認被告有公訴人所指之犯行，葵諸前開說明，自應為被告
    無罪之判決。
據上論結，應依刑事訴訟法第三百零一條第一項，判決如主文。
本案經檢察官何景東到庭執行職務。
中      華      民      國    九十二    年      六      月    二十四    日
                              臺灣高雄地方法院刑事第三庭
                                  法  官    廖純卿
右正本證明與原本無異。
如不服本判決，應於判決送達後十日內，向本院提出上訴狀。
                                  書記官    劉企萍
中      華      民      國    九十二    年      六      月    二十六    日


司法院資訊處製作；財團法人民間司法改革基金會備份。
